【裁判字號】    95,簡上,179
【裁判日期】    950927
【裁判案由】    台灣地區與大陸地區人民關係條例
【裁判全文】
臺灣臺北地方法院刑事判決             95年度簡上字第179號
上  訴  人  甲○○
即  被  告
上列上訴人即被告因違反臺灣地區與大陸地區人民關係條例案件
，不服臺灣臺北地方法院簡易庭九十五年度簡字第一六二九號中
華民國九十五年五月三十日第一審簡易判決（聲請簡易判決處刑
案號：臺灣臺北地方法院檢察署九十五年度偵字第一九六五號）
，提起上訴，本院管轄之第二審合議庭判決如下：
    主  文
上訴駁回。
甲○○緩刑參年。
    事  實
一、甲○○係位於臺北市松山區○○○路○段二四二號一樓「八
    方雲集水餃店」負責人，明知不得僱用大陸地區人民在臺灣
    地區從事未經許可或與許可範圍不符之工作，緣於民國九十
    三年八月初某日，適有大陸地區人民吳水金持「黃蓮嬌」之
    大陸地區配偶工作許可證前來應徵，甲○○誤以為吳水金即
    「黃蓮嬌」，惟因「黃蓮嬌」工作證許可日期僅至九十三年
    八月十日止，是甲○○竟自九十三年八月十一日起，明知不
    得聘僱自稱「黃蓮嬌」之吳水金，仍以每月薪資新臺幣（下
    同）三萬元之代價，僱用吳水金在上址從事端碗盤、收拾桌
    面等工作，迄九十五年一月十四日十三時三十分許在上址為
    警當場查獲。
二、案經臺北市政府警察局松山分局報告臺灣臺北地方法院檢察
    署檢察官偵查後聲請簡易判決處刑。
    理  由
一、訊據上訴人即被告甲○○對於在上開時間、地點，明知持「
    黃蓮嬌」之大陸地區配偶工作許可證前來應徵之吳水金並無
    合法之工作許可，仍自九十三年八月十一日起以每月薪資三
    萬元之代價僱用吳水金於其所經營之八方雲集水餃店從事端
    碗盤、收拾桌面等工作，而有違反臺灣地區與大陸地區人民
    關係條例第十五條第四款規定之行為等情，均坦承不諱（見
    本院準備程序筆錄第二頁、審判筆錄第二、三頁），核與證
    人吳水金於警詢中陳述、證人即現場查獲員警李育謀、陳天
    寶於偵查中證述查獲過程乙節均相符合（見偵查卷第十一至
    十三、三六、三七頁），並有中華民國臺灣地區入出境許可
    證、大陸地區人民行方不明資料報表、現場照片二張、「黃
    蓮嬌」之大陸地區配偶工作許可證等在卷可稽（第二一至二
    三頁），均可佐被告前開出於任意性之自白與事實相符，得
    採為認定事實之證據。本件事證明確，被告犯行已堪認定，
    應依法論科。
二、原審審酌被告之犯罪動機、目的、手段及每月月薪三萬元，
    又違法僱用大陸地區人民時間長達一年半、犯後坦承犯行等
    一切情狀，量處罰金新台幣三十萬元，如易服勞役，以罰金
    總額與六個月之日數比例折算，堪稱妥適。另按行為後法律
    有變更者，適用行為時之法律；但行為後之法律有利於行為
    人者，適用最有利於行為人之法律，刑法第二條第一項定有
    明文。查刑法部分條文於九十四年二月二日修正公布，並於
    被告行為後之九十五年七月一日施行，修正前刑法第四十二
    條規定：「罰金應於裁判確定後兩個月內完納。期滿而不完
    納者，強制執行。其無力完納者，易服勞役。易服勞役以一
    元以上三元以下，折算一日。但勞役期限不得逾六個月。罰
    金總額折算逾六個月之日數者，以罰金總額與六個月之日數
    比例折算。科罰金之裁判，應依前二項之規定，載明折算一
    日之額數。易服勞役不滿一日之零數，不算。易服勞役期內
    納罰金者，以所納之數，依裁判所定之標準折算，扣除勞役
    之日期。」，修正後之同條規定為：「罰金應於裁判確定後
    二個月內完納。期滿而不完納者，強制執行。其無力完納者
    ，易服勞役。但依其經濟或信用狀況，不能於二個月內完納
    者，得許期滿後一年內分期繳納。遲延一期不繳或未繳足者
    ，其餘未完納之罰金，強制執行或易服勞役。依前項規定應
    強制執行者，如已查明確無財產可供執行時，得逕予易服勞
    役。易服勞役以新臺幣一千元、二千元或三千元折算一日。
    但勞役期限不得逾一年。依第五十一條第七款所定之金額，
    其易服勞役之折算標準不同者，從勞役期限較長者定之。罰
    金總額折算逾一年之日數者，以罰金總額與一年之日數比例
    折算。依前項所定之期限，亦同。科罰金之裁判，應依前二
    項之規定，載明折算一日之額數。易服勞役不滿一日之零數
    ，不算。易服勞役期內納罰金者，以所納之數，依裁判所定
    之標準折算，扣除勞役之日期。」，經比較修正前後易服勞
    役折算標準之規定，以修正前之規定較有利於被告，依現行
    刑法第二條第一項前段規定，仍適用修正前刑法第四十二條
    第三項規定定其折算標準。原審判決雖未及比較適用，然上
    訴後經比較新舊法，行為後之法律並非較有利於被告，仍應
    適用行為時法，則原判決適用行為時法即無不當，自不構成
    撤銷之事由，併此說明，被告上訴為無理由，應予駁回。惟
    查，被告前未曾因故意犯罪受有期徒刑以上刑之宣告，有臺
    灣高等法院被告前案紀錄表在卷可佐，素行尚可，因一時失
    慮，致罹刑典，犯後坦承犯行，表示悔意，且參酌其每月支
    付予大陸地區人民吳水金之薪資為三萬元，與一般僱用行情
    價格差距不大，所支付之代價尚屬相當，本院認其經此教訓
    後，當知警惕，應無再犯之虞，因認其所宣告之刑，以暫不
    執行為適當，爰依現行刑法第七十四條第一項第一款規定併
    予宣告緩刑三年，用啟自新。
據上論斷，應依刑事訴訟法第四百五十五條之一第一項、第三項
、第三百六十八條，刑法第七十四條第一項第一款，判決如主文
。
本案經檢察官侯靜雯到庭執行職務
中    華    民    國    95    年     9    月    27    日
                  刑事第四庭    審判長法  官  劉慧芬
                                      法  官  李桂英
                                      法  官  黎惠萍
上正本證明與原本無異。
如不服本判決，應於判決送達後10日內向本院提出上訴狀 (應抄
附繕本)。
                                      書記官  楊麗娟
中    華    民    國    95    年    9     月    27    日


司法院資訊處製作；財團法人民間司法改革基金會備份。
